【裁判字號】    96,訴,4493
【裁判日期】    970123
【裁判案由】    毒品危害防制條例
【裁判全文】
臺灣板橋地方法院刑事判決              96年度訴字第4493號
公  訴  人  臺灣板橋地方法院檢察署檢察官
被      告  甲○○
上列被告因違反毒品危害防制條例案件，經檢察官提起公訴（96
年度毒偵字第8180號），被告於準備程序中對被訴之事實為有罪
陳述，本院合議庭裁定由受命法官獨任行簡式審判程序，並判決
如下：
    主    文
甲○○施用第一級毒品，累犯，處有期徒刑壹年，扣案海洛因貳
包（計驗餘淨重零點捌伍肆柒公克）沒收銷燬之；又施用第二級
毒品，累犯，處有期徒刑肆月，扣案甲基安非他命壹包（驗餘淨
重零點零零捌伍公克）沒收銷燬之；應執行有期徒刑壹年貳月，
扣案前揭海洛因貳包（計驗餘淨重零點捌伍肆柒公克）、甲基安
非他命壹包（驗餘淨重零點零零捌伍公克）沒收銷燬之。
    事    實
一、甲○○前於民國83年間，因違反麻醉藥品管理條例案件，經
    臺灣臺北地方法院以84年度訴字第359 號判決判處有期徒刑
    4 月，上訴後由臺灣高等法院以84年度上訴字第2507號撤銷
    原審判決，改判處有期徒刑6 月確定；又於84年間，因違反
    麻醉藥品管理條例案件，經本院以84年度訴字第1182號判決
    判處有期徒刑5 年2 月，上訴後由臺灣高等法院以84年度上
    訴字第5767號判決撤銷原審判決，改為判處有期徒刑3 年確
    定，嗣上開2 罪，經臺灣高等法院以85年度聲字第1133號裁
    定應執行有期徒刑3 年4 月確定，並於91年3 月26日縮短刑
    期執行完畢；復於87年間，因施用第二級毒品案件，經臺灣
    臺北地方法院以87年度毒聲字第610 號裁定送觀察、勒戒後
    ，認無繼續施用毒品傾向，而經臺灣臺北地方法院檢察署檢
    察官以87年度偵字第18400 號為不起訴處分確定；再於92年
    間，因施用第二級毒品安非他命案件，經本院以92年度毒聲
    字第561 號裁定送觀察、勒戒後，認有繼續施用毒品之傾向
    ，本院乃以92年度毒聲字第822 號裁定令入戒治處所施以強
    制戒治1 年，嗣因甲○○自92年4 月18日起送臺灣臺北戒治
    所強制戒治後已屆滿4 月，其成效經評定為合格，無繼續戒
    治之必要，本院因以92年度毒聲字第2682號裁定其停止強制
    戒治付保護管束，甲○○乃於92年9 月17日出所，該次施用
    毒品犯行並由本院以92年度簡字第2349號判決判處有期徒刑
    6 月確定；竟又於出所期間之92年間，因施用第二級毒品安
    非他命案件，後由本院以93年度簡字第292 號判決判處有期
    徒刑6 月確定，以上2 罪，嗣經本院以93年度聲字第479 號
    裁定應執行有期徒刑10月確定，於94年1 月14日縮短刑期執
    行完畢；詎甲○○仍不知戒慎，復於92年9 月17日接受強制
    戒治執行完畢後，5 年以內之96年10月11日下午，在臺北縣
    中和市某友人住處內，以將海洛因摻入香煙內點燃後吸食煙
    氣之方式，施用海洛因1 次；另又基於施用第二級毒品甲基
    安非他命之犯意，於96年10月12日白天某時許，在台北縣中
    和市某友人住處內，以將甲基安非他命置於玻璃球內燒烤後
    吸食煙氣之方式，施用甲基安非他命1 次。後於96年10月12
    日18時20分許，在台北縣三重市○○○路4 號前，為警臨檢
    盤查，在犯罪未被有偵查權之機關或公務員發覺前，甲○○
    隨即主動向有偵查權限之警員申告自己施用毒品甲基安非他
    命之事實，並自其口袋內取出其所有而預備供其施用第一級
    毒品所用之海洛因2 包（計驗餘淨重0.8547公克），及其所
    有，預備供其施用第二級毒品所用之甲基安非他命1 包（驗
    餘淨重0.0085公克）交予警員扣案，且聽受本件裁判，甲○
    ○併同意接受員警採尿，經警將其尿液檢體送驗後，呈嗎啡
    、甲基安非他命陽性反應。
二、案經臺北市政府警察局中正第一分局移送臺灣板橋地方法院
    檢察署檢察官偵查後起訴。
    理    由
一、認定犯罪事實所憑之證據及理由：
(一)、訊據被告對其在上揭時間、地點施用第一級毒品海洛因、第
    二級毒品甲基安非他命之事實，於本院審理中自白不諱，而
    其為警查獲時，同意接受員警採尿，經警將所採集被告尿液
    檢體送驗後，呈嗎啡、甲基安非他命陽性反應，有臺灣尖端
    先進生技醫藥股份有限公司96年10月24日出具之濫用藥物檢
    驗報告、臺北市政府警察局偵辦毒品案件尿液檢體委驗單各
    1 份附卷足憑（見偵查卷第49至51頁）；而被告為警查獲時
    ，所扣得白色粉末2 包（計驗餘淨重0.8547公克），經鑑定
    ，確含第一級毒品海洛因成分，所扣得白色透明結晶1 袋（
    驗餘淨重0.0085公克），經鑑定，確含第二級毒品甲基安非
    他命成分等情，亦有交通部民用航空局航空醫務中心96年10
    月23日航藥鑑字第0961772 號毒品鑑定書附於偵查卷（見偵
    查卷第43頁）可稽，俱徵被告前開自白應與事實相符，可以
    採信。
(二)、次按觀察、勒戒或強制戒治執行完畢釋放後，5 年內再犯施
    用第一、二級毒品之罪者，檢察官應依法追訴，毒品危害防
    制條例第23條第2 項定有明文。查被告有如事實欄所載觀察
    、勒戒、強制戒治執行紀錄等情，有臺灣高等法院被告前案
    紀錄表附卷足參，是其乃於強制戒治執行完畢釋放後，5 年
    內再犯本件施用毒品罪，亦甚明確；綜上，本件事證已明，
    被告犯行堪以認定。
二、應適用之法律、科刑審酌事由及沒收物之處理：
(一)、核被告所為，係犯毒品危害防制條例第10條第1 項之施用第
    一級毒品罪及同條例第10條第2 項之施用第二級毒品罪。被
    告施用前、後持有第一級毒品海洛因、第二級毒品甲基安非
    他命之低度行為，均各為施用之高度行為所吸收，均不另論
    罪。再被告係行走於路上，為警認行跡可疑而上前臨檢盤查
    時，被告隨即自行取出身上之海洛因2 包、甲基安非他命1
    包交予警員，並申告前已施用第二級毒品甲基安非他命，然
    否認有何施用海洛因之事實，業據被告於警詢時供明在卷，
    且有查獲警員王治華製作之偵查報告佐卷可考，是以，就被
    告涉犯施用第二級毒品甲基安非他命之事實，警員僅單純認
    被告行跡可疑上前盤查，尚未發覺被告有何犯罪情形之前，
    被告即向警員自承施用第二級毒品甲基安非他命行為，並主
    動交出口袋中之甲基安非他命1 包，足認被告就施用第二級
    毒品犯行部分，係對於未發覺之罪為自首而受裁判，其此部
    份犯行符合自首之要件，爰依刑法第62條前段之規定，減輕
    其刑。又被告前於87年間，因施用第二級毒品案件，經臺灣
    臺北地方法院以87年度毒聲字第610 號裁定送觀察、勒戒後
    ，認無繼續施用毒品傾向，而經臺灣臺北地方法院檢察署檢
    察官以87年度偵字第18400 號為不起訴處分確定；再於92年
    間，因施用第二級毒品安非他命案件，經本院以92年度毒聲
    字第561 號裁定送觀察、勒戒後，認有繼續施用毒品之傾向
    ，本院乃以92年度毒聲字第822 號裁定令入戒治處所施以強
    制戒治1 年，嗣因被告自92年4 月18日起送臺灣臺北戒治所
    強制戒治後已屆滿4 月，其成效經評定為合格，無繼續戒治
    之必要，本院因以92年度毒聲字第2682號裁定其停止強制戒
    治付保護管束，被告乃於92年9 月17日出所，該次施用毒品
    犯行並由本院以92年度簡字第2349號判決判處有期徒刑6 月
    確定；被告竟又於出所期間之92年間，因施用第二級毒品安
    非他命案件，後由本院以93年度簡字第292 號判決判處有期
    徒刑6 月確定，以上2 罪，嗣經本院以93年度聲字第479 號
    裁定應執行有期徒刑10月確定，94年1 月14日縮短刑期執行
    完畢等情，有前揭臺灣高等法院被告前案紀錄表附卷可參，
    其於有期徒刑執行完畢後5 年以內，故意再犯本件有期徒刑
    以上之罪，為累犯，就其前開所犯2 罪，均應依刑法第47條
    第1 項規定，均各加重其刑。被告前開所為施用第二級毒品
    犯行部分，同有刑之加重、減輕事由，應依法先加後減之。
    至被告所犯上開2 罪間，犯意各別，行為互殊，應予分論併
    罰。
(二)、茲審酌被告素行、智識程度、犯罪動機、目的、手段、前已
    因施用毒品犯行，經執行觀察勒戒、強制戒治及刑罰執行，
    仍再為本件犯行，顯未知所戒慎，暨其施用毒品行為對於自
    身及社會所造成之危害程度非輕，然犯後坦承犯行，態度尚
    佳等一切情狀，就其前開所犯2 罪，分別量處如主文所示之
    刑，並定其應執行之刑，以示儆懲。又中華民國96年罪犯減
    刑條例雖於96年7 月4 日制定公布，並自同年月16日施行，
    然本案被告之犯罪日期為96年10月間，與中華民國96年罪犯
    減刑條例第2 條第1 項所定之犯罪須在96年4 月24日以前者
    ，始有依該條例減刑之規定不符，自無從依該條例予以減刑
    ，附此敘明。
(三)、扣案之海洛因2 包（計驗餘淨重0.8547公克）、甲基安非他
    命1 包（驗餘淨重0.0085公克），因該等包裝袋與其內之毒
    品，二者在物理上均難以析離，均應依毒品危害防制條例第
    18條第1項前段規定沒收銷燬。
據上論斷，應依刑事訴訟法第273 條之1 第1 項、第299 條第1
項前段、毒品危害防制條例第10條第1 項、第2 項、第18條第1
項前段，刑法第11條、刑法第47條第1 項、第62前段、第51條第
5款，判決如主文。
本案經檢察官郭季青到庭執行職務。
中    華    民    國    97    年    1    月    23    日
                  刑事第十九庭法  官  陳明偉
以上正本證明與原本無異。
如不服本判決應於送達後10日內向本院提出上訴狀。
                              書記官  強梅芳
中    華    民    國    97    年    1    月    23    日
附錄本案論罪科刑法條全文
毒品危害防制條例第十條
施用第一級毒品者，處六月以上五年以下有期徒刑。
施用第二級毒品者，處三年以下有期徒刑。
毒品危害防制條例第十八條
查獲之第一、二級毒品及專供製造或施用第一、二級毒品之器具
，不問屬於犯人與否，均沒收銷燬之；查獲之第三、四級毒品及
製造或施用毒品之器具，無正當理由而擅自持有者，均沒入銷燬
之。但合於醫藥、研究或訓練之用者，得不予銷燬。
前項合於醫藥、研究或訓練用毒品或器具之管理辦法，由法務部
會同行政院衛生署定之。


司法院資訊處製作；財團法人民間司法改革基金會備份。
